【裁判字號】    90,易,134
【裁判日期】    900417
【裁判案由】    違反公司法
【裁判全文】
臺灣臺北地方法院刑事判決                            九十年度易字第一三四號
    公  訴  人  臺灣臺北地方法院檢察署檢察官
    被      告  丙○○
    選任辯護人  彭意森律師
右列被告因違反公司法案件，經檢察官提起公訴（八十九年度偵字第二三０四四號）
，本院判決如左：
    主  文
丙○○無罪。
    理  由
一、公訴意旨略以：被告丙○○為錢櫃企業股份有限公司（設臺北市○○○路○段二
    八七號十五樓，下稱錢櫃企業公司）之負責人，明知該公司所營範圍項目並不包
    括「玩具、娛樂用品零售業之經營」，竟於民國八十九年九月十三日，在其所屬
    之錢櫃視聽顧問股份有限公司板橋館前分公司（設臺北市板橋市○○○路六號一
    至六樓及三樓之一、四樓之一、五樓之一，下稱錢櫃視聽公司），經營販售ＣＤ
    之業務，嗣於同日十七時三十二分為台北縣政府聯合查報小組稽查查獲，因認被
    告違反公司法第十五條第一項之規定，而犯同法第十五條第三項之罪嫌云云。
二、按犯罪事實應依證據認定，無證據不得推定其犯罪事實；又不能證明被告犯罪者
    ，應諭知無罪之判決，刑事訴訟法第一百五十四條、第三百零一條第一項分別定
    有明文。又事實之認定，應憑證據，如未能發現相當證據，或證據不足以證明，
    自不能以推測或擬制之方法，為裁判基礎；且認定不利於被告之事實須依積極證
    據，苟積極證據不足為不利於被告事實之認定時，即應為有利於被告之認定；另
    認定犯罪事實所憑之證據，雖不以直接證據為限，間接證據亦包括在內，然而無
    論直接證據或間接證據，其為訴訟上之證明，須於通常一般之人均不致有所懷疑
    ，而得確信其為真實之程度者，始得據為有罪之認定，倘其證明尚未達到此一程
    度，而有合理之懷疑存在而無從使事實審法院得有罪之確信時，即應由法院為諭
    知被告無罪之判決，最高法院四十年台上字第八六號、三十年台上字第八一六號
    、七十六年台上字第四九八六號判例可資參照。
三、公訴人認被告丙○○涉犯右揭犯行，無非係以證人即錢櫃公司法務人員孫若婷之
    證詞，及台北縣政府聯合查報小組稽查違規商業活動現場記錄表、經濟部公司變
    更登記表，為其主要論據。訊據被告堅詞否認有何違反公司法犯行，辯稱：伊公
    司所擺設之ＣＤ唱片係該公司關係企業錢興文化企業股份有限公司（下稱錢興公
    司）為促銷旗下錢櫃雜誌與各家唱片公司所採取共同促銷方案，錢興公司派駐人
    員在各地錢櫃分公司營業門市，以便履行ＣＤ唱片及錢櫃雜誌促銷活動合約之相
    關配合宣傳義務等語。
四、經查：
（一）錢櫃視聽公司已更名為錢櫃企業公司，有臺北市政府建設局八十九年十月二十
      五日北市建商字第八九二六六三三九００號函可稽，其在法律關係上主體同一
      ，並非互有隸屬關係，是本件台北縣政府聯合查報小組稽查違規商業活動現場
      紀錄表所載實施之稽查商號對象即為錢櫃企業公司板橋館前分公司，此觀卷附
      經濟部分公司基本資料查詢亦明，而被告丙○○於查獲時為錢櫃企業公司負責
      人，該公司於查獲時所營範圍項目並不包括「玩具、娛樂用品零售業之經營」
      等情，復為被告所不否認，且有經濟部公司執照影本為證。
（二）惟錢櫃企業公司（當時名稱為錢櫃視聽公司）於八十八年間轉投資設立錢興公
      司，該公司所營事業資料包括「玩具娛樂用品零售業」，各有臺北市政府建設
      局九十年三月二日北市建商二字第九０六一三一三九號函檢送該公司登記案卷
      乙宗、公司執照、營利事業登記證、公司基本資料查詢足憑，而錢興公司為促
      銷錢櫃雜誌，分別與大信唱片股份有限公司、新力哥倫比亞音樂股份有限公司
      、啟航國際股份有限公司、環球國際唱片股份有限公司、上華國際企業股份有
      限公司、博得曼股份有限公司訂立共同促銷之活動合約，由各家唱片公司提供
      一定數量知名歌手ＣＤ唱片，如有消費者在約定宣傳促銷活動期間在錢櫃企業
      公司所屬旗下各門市分公司訂購錢櫃雜誌一年份，即贈送訂購人知名歌手ＣＤ
      唱片一張各情，亦據證人即博得曼股份有限公司專案主任乙○○、證人即錢櫃
      企業公司板橋館前分公司現場負責人吳承徽分別到庭證述在卷（見本院九十年
      二月二十日、同年三月十五日訊問筆錄），併有各該錢興公司與前揭唱片公司
      訂立之活動合約書影本可佐。
（三）再稽之證人即台北縣政府建設局商業管理課稽查員甲○○於本院審理時證述：
      「當天配合經濟部至本府督導考核八大行業，認定錢櫃公司並無違規營業，但
      是經濟部長官看見一樓大廳櫃台外有擺放ＣＤ唱片，經詢問櫃臺人員告以此乃
      宣導消費者應購買正版ＣＤ唱片，不要購買盜版，但亦可促銷方式提供消費者
      ，但經濟部長官認為應將此記錄，遂依其指示辦理，不過我們並未認定該公司
      有違反公司法問題，所以在呈報經濟部公函上未敢表明，希望經濟部自行認定
      」等語，核與前揭被告及證人吳承徽在本院審理時之供述，若合符節，證人甲
      ○○更證稱：「現場擺設之ＣＤ唱片未查扣，亦無標價，也沒有看到有人買賣
      」等語（均見本院九十年三月二十九日審判筆錄），倘若上開擺設之ＣＤ係錢
      櫃企業公司陳列供販賣用途，豈會不標示價格以供消費者選購之理，足證被告
      上開辯解，應非子虛，足堪採信。
（四）至於證人孫若婷雖於偵查中供稱：「該公司確有營販售ＣＤ之業務」云云，惟
      其乃錢櫃企業公司法務人員，對於公司實際營運狀況未必全然瞭解，況其所為
      供述，經核與事實未盡相符，另偵查卷附錢櫃企業公司致經濟部函文，僅係該
      公司未諳公司法相關規定，誤認主管機關認定此舉非法而為之說明，與前揭台
      北縣政府聯合查報小組稽查違規商業活動現場記錄表，均無從認定錢櫃企業公
      司有何經營公司登記範圍以外業務之行為，尚不足以作為對被告不利之認定。
（五）綜上事證，本案尚未達於通常一般之人均不致有所懷疑，得確信其為真實之程
      度，而有合理性懷疑之存在，本院無從形成有罪之確信。此外，復查無其他積
      極證據足資認定被告涉有公訴人所指違反公司法犯嫌，既不能證明被告犯罪，
      根據「罪證有疑，利於被告」之證據法則，依法應為無罪之諭知。
據上論斷，應依刑事訴訟法第三百零一條第一項，判決如主文。
本案經檢察官汪南均到庭執行職務
中      華      民      國    九十      年      四      月     十七     日
                                      臺灣臺北地方法院刑事第八庭
                                          法  官  胡宏文
右正本證明與原本無異。
如不服本判決，應於判決送達後十日內，向本院提出上訴狀。
                                          書記官  劉穗筠
中      華      民      國    九十      年      四      月     十九     日


司法院資訊處製作；財團法人民間司法改革基金會備份。
